臺灣新北地方法院刑事判決
110年度訴字第996號
公  訴  人  臺灣新北地方檢察署檢察官
被      告  林聖斌


指定辯護人  本院公設辯護人張哲誠  
被      告  蘇勇有



選任辯護人  楊偉毓律師
            葉慶人律師
            林祐增律師
上列被告因違反毒品危害防制條例案件，經檢察官提起公訴（11
0年度偵字第28798、28799、34194號），本院判決如下：
    主  文
甲○○犯如附表一編號1所示之罪，處如附表一編號1所示之宣告刑
及沒收之諭知。
丁○○犯如附表一編號2至12及附表二所示之罪，各處如附表一編
號2至12及附表二所示之宣告刑及沒收之諭知。應執行有期徒刑
拾柒年。
    事  實
一、甲○○、丁○○均明知海洛因及甲基安非他命分別為毒品危害防
    制條例所公告列管之第一、二級毒品，不得販賣、持有、施
    用，竟分別為下列行為：
　㈠甲○○意圖營利，基於販賣第二級毒品之犯意，以附表一編號1
    所示之聯繫方式與附表一編號1所示交易對象聯絡，並於該
    編號所示交易時間、地點販賣如該編號所示第二級毒品予該
    交易對象，並取得附表一編號1所示之交易金額。
　㈡丁○○意圖營利，就附表一編號2至10、12部分分別基於販賣第
    一、二級毒品之犯意，就附表一編號11部分則同時基於販賣
    第一、二級毒品之犯意，而各以附表一編號2至12所示之聯
    繫方式與附表一編號2至12所示交易對象聯絡，並分別於附
    表一編號2至12所示之交易時間及地點販賣如附表一編號2至
    12所示之毒品數量予附表一編號2至12所示之交易對象，並
    取得附表一編號2至12所示之交易金額。
　㈢丁○○明知甲○○有施用毒品之習性，丁○○竟基於幫助他人施用
    第一級毒品之犯意，先向附表二所示之購買對象取得如附表
    二所示之第一級毒品海洛因，復於附表二所示時間、地點將
    海洛因交予甲○○，以此方式幫助甲○○施用第一級毒品海洛因
    （甲○○施用第一級毒品部分，未經起訴）。
二、案經新北市政府警察局三重分局報告臺灣新北地方檢察署檢
    察官偵查起訴。
    理  由
一、證據能力有無之認定：
  ㈠按被告以外之人於審判外之言詞或書面陳述，除法律有規定
    者外，不得作為證據，刑事訴訟法第159條第1項定有明文。
    查關於證人丙○○、證人即同案被告甲○○於警詢中之陳述，係
    屬被告以外之人於審判外之言詞陳述，依刑事訴訟法第159
    條第1項規定，屬於傳聞證據，且因被告甲○○之辯護人於本
    院準備程序中爭執證人丙○○警詢證述之證據能力，被告丁○○
    之辯護人亦於本院準備程序中爭執證人丙○○、甲○○警詢之證
    據能力，而均未同意作為證據（見本院卷第191、203頁），
    復查無有刑事訴訟法第159條之2至第159條之4所定例外得作
    為證據之情形，是證人丙○○、甲○○於警詢之陳述對於認定被
    告丁○○本案犯罪事實部分及證人丙○○於警詢之證述對於認定
    被告甲○○本案犯罪事實部分，均無證據能力。
  ㈡再按，監聽係通訊保障及監察法第13條第1項所定通訊監察方
    法之一，司法警察機關依法定程序執行監聽取得之錄音，係
    以錄音設備之機械作用，真實保存當時通訊之內容，如通訊
    一方為受監察人，司法警察在監聽中蒐集所得之通訊者對話
    ，若其通話本身即係被告進行犯罪中構成犯罪事實之部分內
    容，自與所謂「被告以外之人審判外之陳述」無涉，應不受
    傳聞法則之規範，當然具有證據能力。至偵查犯罪機關依通
    訊保障及監察法對被告或犯罪嫌疑人實施合法通訊監察後，
    為顯示取得之通訊內容翻譯而成之通訊監察譯文，如與錄音
    儀器等機械設備留存之通訊內容相符，為學理上所稱之派生
    證據，屬於文書證據之一種，自具有證據能力。於被告或訴
    訟關係人對其譯文之真實性發生爭執或有所懷疑時，法院固
    應依刑事訴訟法第165條之1第2項規定，以適當之設備，顯
    示該監聽錄音帶之聲音，以踐行調查證據之程序，俾確認該
    錄音聲音是否為通訊者本人及其內容與監聽譯文之記載是否
    相符（最高法院109年度台上字第1496號判決意旨可供參照
    ）。查被告丁○○之辯護人雖於本院準備程序中爭執就起訴書
    附表編號4、9至12（即監聽譯文編號E6、7、D1、12、14、1
    5）所示之監聽譯文之證據能力，惟經本院就上開監聽之通
    話內容當庭進行勘驗，均與卷內所附上開通訊監察譯文記載
    相符，被告丁○○及其辯護人均表示對勘驗結果沒有意見等情
    ，有本院110年12月14日審判筆錄1份在卷可憑（見本院卷第
    298頁），且以上通訊監察錄音內容均係司法警察機關依法
    定程序執行監聽取得之錄音，並經本院於審理期日提示而經
    合法調查，應認具有證據能力。被告丁○○及其辯護人僅空以
    前詞爭執上開監聽譯文之證據能力，自非可採。
  ㈢至本案以下所引其他各項供述證據，被告甲○○、丁○○及其辯
    護人於本院準備程序均稱不爭執證據能力（見本院卷第191
    、203頁），且於言詞辯論終結前亦未就證據能力聲明異議
    ，本院審酌該等證據作成時之情況，尚無顯不可信與不得作
    為證據之情形，亦無違法不當與證明力明顯過低之瑕疵，且
    與待證事實具關聯性，認為以之作為證據應屬適當，依刑事
    訴訟法第159條之5之規定，有證據能力。又以下所引其餘非
    屬供述證據部分，既不適用傳聞法則，復查無違法取得之情
    事存在，自應認同具證據能力。
二、認定本案犯罪事實之證據及理由：
  ㈠被告甲○○部分（即附表一編號1）：
　  訊據被告甲○○固坦承有於附表一編號1所示時間、地點交付
    如該編號所示毒品予張淑珍，惟矢口否認有何販賣第二級毒
    品之犯行，辯稱：丙○○為其女友，其不可能賣毒品給她，當
    天是丁○○跟丙○○通電話，通訊監察譯文E3、E4所示109年7月
    12日之通話並非其，當時其拿毒品丙○○沒有收錢，毒品是其
    跟丁○○購買，然後將毒品交給丙○○等語；被告甲○○之辯護人
    則為被告辯護稱：被告甲○○與丙○○當時為男女朋友關係，會
    一起施用毒品，衡情兩人間毒品轉讓應無想要營利之意思，
    即便被告甲○○有拿到錢，亦應該僅係合資關係，應成立幫助
    施用或轉讓第二級毒品等詞。經查：
　⒈被告甲○○有於附表一編號1所示時間、地點交付如附表一編號
    1所示第二級毒品予丙○○等情，業據被告甲○○於本院準備程
    序時自承在卷（見本院卷第76、190至191頁），並有證人丙○○於偵查中之證述在卷足憑（見偵28798卷〈下稱偵A卷〉第12
    5頁），且有甲○○交付毒品予丙○○之相片6張附卷可憑（見偵
    A卷第49至53頁），是就此部分事實，首堪認定。
　⒉證人丙○○於本院審理時證述卷附如附表三編號1所示門號0000
    000000000年7月10日通訊監察譯文E3、E4部分，經當庭撥放
    監聽光碟後，該聲音是伊與甲○○通話之聲音等詞（見本院卷
    第308頁），再依證人即同案被告丁○○於本院審理時亦證稱
    當天甲○○有跟伊借電話打給丙○○，附表三編號1所示通訊監
    察譯文不是伊打給丙○○的等詞（見本院卷第312、315至316
    頁），而被告前開自承當天確有與證人丙○○約定地點並交付
    毒品等詞，核與上開監聽譯文所示通話內容有約定特定碰面
    位置及時間等情相符，是上開通訊確為被告甲○○與丙○○所為
    ，堪以認定。被告甲○○空言辯稱上開通訊對話非其所為等詞
    ，不足採信。
　⒊而證人丙○○於偵查中證稱於110年7月10日甲○○拿丁○○之手機
    打電話給伊，伊要向甲○○購買毒品，亦於同日10時12分在仁
    愛路49巷口，向甲○○以1,000元買1小包甲基安非他命，有交
    易完成，一手交錢一手交或等語（見偵A卷第125頁），核與
    如附表三編號1所示通訊監察譯文所示被告甲○○有以「啊你
    還要嗎？」、「幹你娘叻，那你那邊有多少錢？」、「機掰
    啊，先處理啦，我送去給你啦」等內容詢問丙○○，丙○○即回
    以「不用了，謝謝」、「沒有啊，我昨天拿酒，喝掉了」、
    「我現在這邊？怎樣喔?」、「你要送來給我？」「1張喔？
    」、「好啦，隨便你啦」，且於被告甲○○與丙○○約定交地點
    後，丙○○復告以被告甲○○「1張而已喔」，被告甲○○則回覆
    「好啦」等情相符（見偵A卷第68至其反面頁），而足以補
    強上開證人丙○○之證詞，再核諸被告甲○○前開自承其確有交
    付予毒品予丙○○等情，被告甲○○如附表一編號1所示販賣第
    二級毒品犯行，實堪認定。
　⒋至於證人丙○○雖於本院審理時翻異其詞證稱上開通訊監察內
    容係伊要向甲○○借錢，甲○○於附表一編號1所示時間、地點
    沒有拿毒品給伊等詞，然倘被告甲○○當日並無拿毒品交予丙○○，被告甲○○實無甘冒違反毒品危害防制條例重罪之必要，
    而於本院準備程序中自承上情，足見證人丙○○上開證詞已有
    偏頗維護被告甲○○之情，何況依附表三編號1所示之通訊監
    察譯文，觀諸被告甲○○與丙○○間之通話內容，均未有何提及
    丙○○欲與被告甲○○借款之對話，且按其對話內容前後脈絡及
    過程，衡情實難認係丙○○係欲向被告甲○○借款，況倘丙○○確
    係要借款，何以被告甲○○當日嗣後碰面時是交付毒品予丙○○
    ，足見證人丙○○於本院審理時所為證述，不足採信。
　⒌被告雖辯以丙○○係要跟丁○○購買毒品等詞。然查，證人丁○○
    於本院審理時證稱當天其與甲○○在一起施用毒品，甲○○並無
    告訴伊丙○○想要買毒品，伊也沒有請甲○○將毒品拿給丙○○等
    語（見本院卷第316至317頁），而證人丙○○前開於偵查中亦
    證稱伊係要跟甲○○購買毒品等語，且核諸附表三編號1所示
    通訊監察譯文，係被告甲○○持丁○○手機主動致電給丙○○詢問
    「阿你還要嗎？」並表示「先處理啦，我送去給你啦」，於
    丙○○回覆「1張喔？」以確認購買數量及價格後，被告甲○○
    即答覆「對啊」等情，顯見係被告甲○○主動詢問丙○○是否需
    要購買毒品並約定價格及數量之意，未見有何丙○○係要向丁○○購買之情，是被告甲○○前開所辯，亦無可採。
　⒍而我國法令對販賣毒品者臨以嚴刑，惟毒品仍無法禁絕，其
    原因實乃販賣毒品存有巨額之利潤可圖，故販賣毒品者，如
    非為巨額利潤，必不冒此重刑之險，是以有償販賣毒品者，
    除非另有反證證明其出於非圖利之意思而為，概皆可認其係
    出於營利之意而為（最高法院93年度台上字第1651號、87年
    度台上字第3164號等判決意旨參照）。且販賣毒品係違法行
    為，非可公然為之，有其獨特之販售通路及管道，復無公定
    價格，容易增減分裝之份量，而每次買賣之價量，可能隨時
    依雙方關係深淺、資力、需求量及對行情之認知、來源是否
    充裕、查緝鬆嚴、購買者被查獲時供述購買對象之可能風險
    評估等，而異其標準，非可一概而論，且販賣者從各種「價
    差」或「量差」或「純度」謀取利潤方式，亦有差異，然其
    所圖利益之非法販賣行為目的，則無二致，從而，除行為人
    記有帳冊、價量而足資認定其實際獲利外，委難查得實情，
    職是，縱未確切查得販賣賺取之實際差價，但除別有事證，
    足認係按同一價格轉讓，確未牟利外，應認行為人交付毒品
    予買家之際，實有獲取利益。故凡為販賣之不法行為者，其
    販入之價格必較售出之價格低廉，而有從中賺取買賣差價牟
    利之意圖及事實，應屬符合論理法則而不違背社會通常經驗
    之合理判斷。查被告甲○○有於附表一編號1所示時間、地點
    販賣該編號所示第二級毒品甲基安非他命予丙○○，並收取該
    編號所示之交易金額，業據本院認定如前，縱被告甲○○雖當
    時與丙○○為男女朋友關係，然倘被告甲○○未從中賺取差價、
    投機貪圖小利，豈有甘冒涉犯販賣毒品罪刑之重典而交易毒
    品甲基安非他命事宜之理，是被告甲○○主觀上具有營利之意
    圖，至為灼然，洵堪認定。
　⒎綜上所述，本案事證明確，被告甲○○如附表一編號1所示犯行
    洵堪認定，應予依法論科。
  ㈡被告丁○○部分（即附表一編號2至12、附表二）：
  ⒈附表一編號2至4、6至9及附表二部分：
　　訊據被告丁○○對於上開事實坦承不諱（見本院卷第200、361
    頁），核與證人黃允黃、周朝君於偵查中證人甲○○於本院審
    理時之證述相符（見偵A卷第111至115、147至151頁、本院
    卷第332頁），且有證人黃允皇、周朝君前往丁○○住處之監
    視器錄影畫面擷圖各1份、通訊監察譯文7件、新北市政府警
    察局三重分局搜索扣押筆錄暨扣押物品目錄表1份附卷可稽
    （見偵34194卷第135至181、207至215頁、偵A卷第54至56、
    35至38、40至43、17至23頁），復有附表五所示之物扣案可
    佐，堪認被告丁○○上開任意性自白與事實相符。
　⒉附表一編號5、10至12部分：
　  訊據被告丁○○矢口否認有何附表一編號5、10至12所示販賣
    第一、二級毒品之犯行，辯稱：附表一編號5之部分，係丙○○有跟其借錢，當天丙○○是要找其繳利息，附表一編號10、1
    1之第二級毒品甲基安非他命部分係其請甲○○吃的，其承認
    有轉讓第二級毒品，附表一編號11至12所示第一級毒品海洛
    因部分係跟甲○○合資購買等語；被告丁○○之辯護人則為被告
    辯護稱：丁○○與丙○○有借貸關係，因丁○○有從事放款工作，
    丙○○致電給丁○○係為小額貸款，非為毒品交易，而就販賣毒
    品予甲○○部分，甲○○歷次筆錄陳述矛盾，且就監聽譯文內容
    是否係在討論毒品交易，其說法數次變更，其真實性殊值懷
    疑，且因甲○○經濟狀況困難，丁○○均係無償提供甲○○吸食，
    附表一編號11至12是甲○○要到丁○○家中討論合資購買毒品等
    詞。經查：
  ⒈附表一編號5部分：
  ⑴證人丙○○於偵查中經檢察官提示如附表三編號2所示監聽譯文
    後證稱該通話內容係伊要向丁○○購買甲基安非他命，伊有在
    附表一編號5所示時間、地點與丁○○以該編號所示金額交易
    該編號所示毒品，當時有交易完成，是一手交錢一手交貨等
    詞（見偵A卷第125頁），亦與附表三編號2所載監聽譯文所
    示丙○○已就毒品交易之價格及給付方式約定等情相符，且丙○○亦確實於附表一編號5所示時間至該編號所示地點一節，
    有監視器錄影畫面擷圖照片2張（員警於照片附註為「蕭明
    慧」應為誤載）附卷可憑（見偵34194卷第195頁），此節亦
    經證人丙○○於本院審理時結證稱上開監視器錄影畫面中之人
    為伊本人等詞（見本院卷第304頁），是證人丙○○前開偵訊
    時所為之證詞，已有前開事證足以補強，堪以採信。
  ⑵又證人丙○○雖於本院審理時翻異前詞改證以110年7月15日伊
    係要向丁○○借款，伊從來沒有跟丁○○購買甲基安非他命，伊
    所施用之甲基安非他命均係朋友贊助的等詞（見本院卷第30
    5頁），惟觀諸證人丙○○於本院審理時先係證稱伊與丁○○間
    並無任何債務糾紛，伊於110年7月15日前未曾向丁○○借款過
    等詞（見本院卷第305頁），然經本院提示被告丁○○於本院
    準備程序時供稱係「當時係丙○○先向丁○○借錢，故丙○○110
    年7月15日是要去還利息的」等詞並訊問證人丙○○是否如此
    後，證人丙○○即答覆「是」等情（見本院卷第306頁），證
    人丙○○其後復又改證稱當日確實是要去借款，伊說是要還利
    息是講錯了等詞（見本院卷第306頁），足見證人丙○○就當
    日與被告丁○○如附表三編號2所示通話內容之聯繫原因、聯
    繫過程等節，於本院審理時前後供述矛盾，何況證人丙○○於
    通話中向被告丁○○表示「你要拿過來，還是我過去」等情，
    倘係為向他人借貸，衡情殊無要求貸方自行將欲借貸款項交
    予借方之理，且證人丙○○上開借貸說詞，亦與被告丁○○於本
    院審理時所供稱當時丙○○係要來償還其先前借錢之利息等情
    相悖，在在均顯示證人丙○○於本院審理時所為前開證詞，不
    足憑採。
  ⑶被告丁○○雖辯以丙○○當時係要來償還利息等詞，然觀諸附表
    三編號2所示監聽譯文，丙○○致電被告丁○○時係稱「我跟你
    借1500好不好」、「可以嗎？」等語，就該對話用詞之語意
    上，實難認有何被告丁○○所辯稱丙○○當時係要「償還」利息
    之意；再者，丙○○曾於110年7月9日致電被告丁○○，並於通
    話中稱「我要跟你借錢啦」、「你聽得懂意思嗎」、「你有
    辦法送過來嗎」，被告丁○○則答以「黑，好啊」等情，有11
    0年7月9日監聽譯文1紙附卷可憑（見偵A卷第67至68頁），
    若丙○○確係要向被告丁○○為借貸，殊難想像何需再追問以「
    你聽得懂意思嗎」之必要，且丙○○於電話中尚要求被告丁○○
    將該「借貸款項」送過來，均核與一般社會借貸之常情有悖
    ，上開「借錢」之用語實具購買毒品之意義，而為雙方間交
    易毒品之暗語，實堪認定。是被告丁○○辯稱丙○○係要來償還
    借款利息，無從採信。
  ⒉附表一編號10部分：
  ⑴證人甲○○於偵查中及本院審理時經提示如附表三編號3所示通
    訊監察譯文後證稱「處理一隻豬」為購買毒品之暗語，「豬
    」代表安非他命，表示1,000元之安非他命，伊有先與丁○○
    約好安非他命之暗號，有時候隨便講，每一次都會換，到那
    邊才會跟他講，伊有於附表一編號10所示時間、地點向丁○○
    購買該編號所示毒品，有完成交易，一手交錢一手交貨等詞
    （見偵A卷第59、177頁、本院卷第321至322、331至332頁）
    ，佐以被告丁○○於本院準備程序時坦承有交付毒品予甲○○等
    語（見本院卷第200頁），復依附表三編號3所載監聽譯文所
    示，甲○○已就毒品交易之種類及價格而為約定等情，且甲○○
    亦確實於附表一編號10所示時間至該編號所示地點一節，有
    監視器錄影畫面擷圖照片2張附卷可憑（見偵A卷第55頁），
    是證人甲○○於本院所為前開不利於被告丁○○之證詞，已有前
    開事證足以補強，而堪採信。
  ⑵被告丁○○雖辯稱甲基安非他命部分都是其請甲○○的等語，然
    觀諸附表三編號3所示通訊監察譯文（見偵A卷第59頁），再
    佐以證人甲○○前開證詞，甲○○已明確表明其所欲購買之毒品
    種類及價格，並表示「我等一下過去」等情，甲○○顯係先行
    確認被告丁○○毒品後方前往附表一編號10所示地點購買，且
    甲○○其後有給付購買毒品之金額，亦經證人甲○○前開證述在
    卷，而證人甲○○歷次於偵查中及本院審理時就被告丁○○所為
    如附表一編號10部分犯行之證詞均大致相同，被告丁○○既於
    本院稱與甲○○認識兩、三年，甲○○也有住其家，其負責甲○○
    之生活起居等詞（本院卷第200、312頁），足認被告丁○○與
    甲○○間關係應為緊密友好，衡諸常情證人甲○○實無為不利於
    被告丁○○證述之必要，且證人甲○○之證詞，亦有前開事證足
    以補強，是被告丁○○確有販賣第二級毒品之事實，實勘認定
    。被告丁○○前開辯詞，諉無可採。
  ⒊附表一編號11、12部分：
  ⑴證人甲○○於偵查中經檢察官提示如附表三編號4、5所示通訊
    監察譯文後證稱伊有於附表一編號11、12所示時間、地點分
    別向丁○○購買如各編號所示毒品，並有交付如各編號所示交
    易價金予丁○○，均係一手交錢一手交貨，其係單方購買並非
    與丁○○合資購買，伊與丁○○通話中所說「雞」是海洛因，「
    鴨」是安非他命，「半隻」則係500元之意思，「女生」也
    是指海洛因等詞（見偵A卷第185至187頁），而被告丁○○於
    本院準備程序亦供陳其與甲○○通話中所講之雞是二級毒品，
    女生是一級毒品，鴨其不知道，甲○○之術語很多等語（見本
    院卷第200頁），雖就各代稱部分與甲○○前開所述稍有出入
    ，惟證人甲○○於本院審理時亦證稱有時候暗語都會隨便講，
    到那邊才跟丁○○說是哪種毒品等情（見本院卷第323頁），
    是依前開被告丁○○與甲○○間過往使用暗語溝通毒品交易之慣
    習，足見2人於通話中以上開「雞」、「鴨」、「女生」為
    代稱者，即係指不同種類毒品一節甚明；復依附表三編號4
    、5所載監聽譯文所示，甲○○已就毒品交易之種類及價格而
    為約定等情（見偵A卷第62頁），是證人甲○○前開於偵查中
    所為不利於被告丁○○之證詞，已有前開事證足以補強，而堪
    採信。
  ⑵至於證人甲○○雖於本院審理時改證稱附表一編號11部分之安
    非他命算500元，海洛因係丁○○請伊抽，附表一編號12那天
    好像是一起拿的，兩個人1個人出2,000元，伊給丁○○錢，丁○○去拿海洛因，買回來一起用的，是合資購買等詞（見本院
    卷第324至325頁），惟觀諸附表三編號4所示通訊監察譯文
    ，甲○○於電話中係稱「好啦，要去殺雞啦」、「要殺雞啦，
    半隻雞半隻鴨」等語，附表三編號5所示通訊監察譯文，甲○○則係於電話中詢問「你那邊有女生嗎？」，而經被告丁○○
    詢問「誰要的？」，甲○○則答以「我啦」等情（見偵A卷第6
    2頁），佐以證人甲○○前開有關暗語之證詞，甲○○於通話中
    均係主動向被告丁○○詢問有無毒品之意，並有明確表明欲購
    買之金額，對話過程中均無任何表示欲以合資方式而為購買
    ，況證人甲○○於偵查中亦已明確表示係其單獨購買而非與被
    告丁○○合資等語（見偵A卷第187頁），是相較證人甲○○上開
    本院審理中所為之證詞，證人甲○○前開於偵查中所為之證述
    更與附表三編號4、5所示監聽譯文之通話過程及對話內容所
    示情節相符，而較為可採。
  ⑶被告丁○○雖辯以附表一編號11、12部分之海洛因係其與甲○○
    合資購買，亦有請被告施用而無償轉讓等詞。然查，被告蘇
    勇於本院準備程序中供稱其通常要跟甲○○一起合資，都是甲○○去其家跟其溝通，然後在其家等等語（見本院卷第200頁
    ），而依附表三編號4、5所載通訊監察譯文所示，甲○○兩次
    均係先確認被告丁○○確有毒品及毒品種類、價格，始表示要
    前往被告丁○○處，與被告丁○○前開所辯稱係來其家中始討論
    要合資之方式並不相同，何況若真如被告丁○○所辯僅係無償
    轉讓予甲○○而一起施用，甲○○於通話中自無需事先表示金額
    價格之理。是被告丁○○前開辯稱附表一編號11、12部分係合
    資購買或無償轉讓等詞，均無可採。
　⒋是被告丁○○有於附表一編號5、10至12所示時間、地點販賣各
    編號所示毒品予丙○○、甲○○，並收取各編號所示之交易金額
    ，業據本院認定如前，而依本院前開【二、㈠、⒍】所為之說
    明，被告丁○○與丙○○、甲○○均僅係友人關係，並非至親，倘
    被告丁○○未從中賺取差價、投機貪圖小利，實難想像被告丁○○有何願冒涉犯販賣毒品罪刑之重罪，而與丙○○、甲○○交易
    毒品事宜之理，是被告丁○○主觀上均具有營利之意圖，至為
    灼然，洵堪認定。　
　⒌綜上所述，本案事證明確，被告丁○○附表一編號2至12及附表
    二所示犯行均堪認定，應予依法論科。
三、論罪科刑：
  ㈠關於罪名及罪數：
　⒈核被告甲○○附表一編號1所為，係犯毒品危害防制條例第4條
    第2項之販賣第二級毒品罪。其因販賣第二級毒品甲基安非
    他命而持有第二級毒品甲基安非他命之低度行為，應為其販
    賣該毒品之高度行為所吸收，均不另論罪。
　⒉核被告丁○○如附表一編號2至10所為，均係犯毒品危害防制條
    例第4條第2項之販賣第二級毒品罪；如附表一編號11所為，
    係犯毒品危害防制條例第4條第1項之販賣第一級毒品罪及同
    條第2項之販賣第二級毒品罪；如附表一編號12所為，則係
    犯毒品危害防制條例第4條第1項之販賣第一級毒品罪；如附
    表二所為，係犯刑法第30條第1項前段、毒品危害防制條例
    第10條第1項之幫助施用第一級毒品罪。被告丁○○因各次販
    賣第一、二級毒品海洛因、甲基安非他命而持有第一、二級
    毒品海洛因、甲基安非他命之低度行為，應為其各次販賣該
    毒品之高度行為所吸收，均不另論罪。被告丁○○就附表一編
    號11所犯販賣第一級毒品罪及販賣第二級毒品罪，係被告丁○○同時販賣予甲○○，而屬一行為而同時觸犯上開2罪名，為
    想像競合犯，應依刑法第55條之規定，從一重之販賣第一級
    毒品罪處斷。被告丁○○所為附表一編號2至12及附表二所示
    犯行，犯意各別，行為互殊，應予分論併罰。
　⒊公訴意旨雖就附表二部分認係犯毒品危害防制條例第4條第1
    項之販賣第一級毒品罪等語。然按，受施用毒品之人委託，
    代為購買毒品，以便利、助益其施用者，為幫助施用，其行
    為人係基於與施用毒品者間之犯意聯絡而購入毒品，並非購
    入後始另行起意交付移轉毒品予委託人。此與轉讓毒品，係
    指原非因受他人委託而購入毒品，嗣於持有中，始起意將之
    交付移轉予他人之情形，顯然有別（最高法院109年度台上
    字第1089號判決意旨可供參照）。而查證人甲○○於偵查中先
    係證稱伊當時係要向在丁○○家中的乙○○購買海洛因等詞（見
    偵A卷第163頁），後又於偵查中改證以係要向丁○○購買海洛
    因等語（見偵A卷第179頁），復於本院審理時證述是去丁○○
    那邊跟他買的，丁○○、乙○○剛好在那邊，錢是拿給丁○○還是
    乙○○伊忘記了，毒品在那邊就吃完了，當天就用完了，因為
    3個人在一起等詞（見本院卷第332頁），是證人甲○○就此部
    分被告丁○○販賣第一級毒品之事實，前後證詞反覆矛盾，其
    證述顯有瑕疵，憑信性已有可疑；再觀諸如附表三編號6監
    聽譯文所示被告丁○○與甲○○間之通話內容，甲○○係向被告丁○○詢問「雞抓回來了嗎？」，經被告丁○○答以「有啊，怎樣
    ？」，甲○○隨即表示「好啦，我過去處理」等詞（見偵A卷
    第61頁），依甲○○上開對話之語意內容，應僅足認係甲○○前
    業有託被告丁○○為其購買海洛因之事實，而被告丁○○基於上
    開委託而協助甲○○取得附表二所示毒品後再交予甲○○供其施
    用，被告丁○○前開所為，僅係以協助取得毒品之方式而幫助
    甲○○施用第一級毒品海洛因，被告丁○○就此部分事實，亦經
    本院審理時坦承在卷（見本院卷第361頁），是就被告丁○○
    附表二涉犯販賣第一級毒品之事實，因證人甲○○前開證詞瑕
    疵而難憑採納，且就不利被告丁○○證述部分，亦無其他證據
    可資補強，就此部分實難認告丁○○有何販賣第一級毒品之犯
    行，公訴意旨容有未洽，惟因基本社會事實同一，並經本院
    於審理期日當庭踐行告知程序（見本院卷第339頁），無礙
    被告丁○○及其辯護人防禦權之行使，爰依刑事訴訟法第300 
    條規定，逕予變更起訴法條。
　㈡關於刑之加重、減輕：
　⒈按司法院釋字第775 號解釋，依解釋文及理由之意旨，係指
    構成累犯者，不分情節，一律加重最低本刑，於不符合刑法
    第59條所定要件之情形下，致生行為人所受之刑罰超過其所
    應負擔罪責之個案，不符罪刑相當原則、比例原則。於此範
    圍內，在修正前，為避免發生上述罪刑不相當之情形，法院
    就該個案應裁量是否加重最低本刑；依此，該解釋係指個案
    應量處最低法定刑、又無法適用刑法第59條在內減輕規定之
    情形，法院應依此解釋意旨裁量不予加重最低本刑（最高法
    院108年度台上字第338號判決意旨參照）。又依上開司法院
    釋字第775號解釋，係就刑法第47條第1項限期有關機關於該
    解釋公布之日起2年內（即110年2月22日前）應予修正，然
    並未宣告刑法第47條第1項倘未於2年內修正即失其效力，是
    本案裁判時，刑法第47條第1項既仍屬有效之法律，本院自
    應依上開解釋文意旨，就本案被告有構成累犯者，裁量是否
    依刑法第47條第1項加重其最低本刑，附此敘明。查被告甲○○有如附表四所示經法院科刑判決之前案紀錄，有臺灣高等
    法院被告前案紀錄表1件在卷足憑。被告甲○○於執行完畢後5
    年內故意再犯本案有期徒刑以上之罪而為累犯，審酌司法院
    大法官釋字第775號解釋意旨，本案被告甲○○所涉附表一編
    號1所示犯行，並無上開情事，且依刑法第47條第1項規定加
    重其最低本刑尚不至於發生罪刑不相當之情形，應依刑法第
    47條第1項之規定加重其刑。
　⒉被告甲○○、丁○○分別如附表一所為各次販賣第一、二級毒品
    犯行固值非難，然被告甲○○之交易對象僅丙○○1人，被告丁○○之交易對象亦僅有黃允皇、丙○○、周朝君及甲○○4人，而被
    告甲○○、丁○○分別如附表一示各次交易金額及數量非鉅，與
    一般通常情形之販賣毒品係為求鉅額獲利或查獲之毒品多達
    數百、數千公克之情形有別，難與其他販賣毒品之大盤、中
    盤毒梟相提並論，是被告甲○○、丁○○就附表一各次所為之犯
    行對社會造成之危害相對較低，而就被告丁○○販賣第一級毒
    品部分之情節，與毒品危害防制條例第4條第1項之法定刑最
    低刑度為無期徒刑，被告丁○○、甲○○就販賣第二級毒品部分
    ，依同條例第4條第2項之法定刑最低刑度為10年以上有期徒
    刑相較，均屬情輕法重，客觀上足以引起一般同情，顯有堪
    資憫恕之處，是本院認處以法定最低刑度猶嫌過重，爰均依
    刑法第59條規定予以減輕其刑，被告甲○○部分則前述加重其
    刑部分先加（除法定本刑為死刑、無期徒刑部分不得加重）
    後減之。
　⒊被告丁○○如附表二所示幫助甲○○施用第二級毒品犯行，依刑
    法第30條第1項前段之規定，為幫助犯，應依同條第2項規定
    按正犯之刑減輕之。
　㈢關於量刑：
　　爰以行為人之責任為基礎，審酌被告甲○○、丁○○本身即均有
    施用毒品之惡習，仍明知毒品戕害人體身心健康甚鉅，非但
    自身無法戒絕毒癮，再次漠視法令禁制而分別販賣第一、二
    級毒品，被告丁○○並幫助甲○○取得海洛因供甲○○施用，被告
    甲○○、丁○○上開所為均係助長非法毒品流通，而增加施用毒
    品之人口，對社會秩序造成相當危害，所為均非可取，而應
    予非難；並兼衡其各次販賣毒品之動機、目的、手段、數量
    、獲利，及被告甲○○否認犯行、被告丁○○就附表一編號2至4
    、6至9及附表二部分始於本院準備程序及審理時坦承犯行，
    其餘則均否認犯行之犯後態度，暨被告甲○○、丁○○於本院審
    理時自承最高學歷分別為高中肄業、國中畢業之智識程度，
    被告甲○○從事資源回收業，未婚，有1名未成年子女須扶養
    ，經濟狀況普通，被告丁○○從事服務業，已婚，經濟狀況普
    通，須扶養1名未成年女之家庭及經濟狀況等一切情狀，分
    別量處如附表一、二所示之刑，並就被告丁○○部分定其應執
    行之刑如主文第2項所示，以資懲儆。
四、沒收：
  ㈠查扣案如附表五所示之物，係被告丁○○為附表一編號2至4、6
    至9犯行所用之物，業經被告丁○○自承在卷（見本院卷第366
    至367頁），屬供被告丁○○販賣第二級毒品犯罪所用之物，
    應依毒品危害防制條例第19條第1項規定，不問屬於犯罪行
    為人與否，分別在被告丁○○為如附表一編號2至4、6至9所示
    各次販賣第二級毒品罪主文項下宣告沒收之。
  ㈡又被告甲○○、丁○○分別就附表一所示各次販賣毒品所收取如
    附表所示之金額，均屬其犯罪之不法所得，雖未扣案，均仍
    應應依刑法第38條之1第1項、第3項規定，在各該犯罪之主
    文項下宣告沒收之，同時諭知於全部或一部不能沒收或不宜
    執行沒收時，追徵其價額。
  ㈢至扣案之甲基安非他命1包，為被告丁○○自行施用所用，業據
    被告丁○○於警詢時供承在卷（見偵A卷第12頁），扣案之吸
    食器2組、玻璃球2個，則與被告丁○○本案販賣第一、二級毒
    品犯行無涉，應由檢察官另行處理（併同另案處理或聲請單
    獨宣告沒收），併此敘明。另扣案之白色粉末3包，經鑑定
    後未檢出法定毒品成分等情，有台灣尖端先進生技醫藥股份
    有限公司毒品原物鑑定實驗室110年9月23日毒品證物鑑定分
    析報告1份附卷可憑（見面本院卷第180頁），上開白色粉末
    3包及扣案之5本帳冊，均查無證據證明與本案被告丁○○所為
    販賣第一、二級毒品犯行具有關聯性，且亦非屬違禁物，自
    均不予宣告沒收，附此敘明。
據上論斷，應依刑事訴訟法第299條第1項前段、第300條，毒品
危害防制條例第4條第1項、第2項、第10條第1項、第19條第1項
，刑法第11條、第30條、第55條、第47條第1項、第59條、第51
條第5款、第38條之1第1項前段、第3項，判決如主文。
本案經檢察官吳姿涵提起公訴，檢察官顏汝羽到庭執行職務。
中　　華　　民　　國　　111 　年　　1 　　月　　28　　日
                  刑事第七庭  審判長法  官  彭全曄

                                    法  官  劉思吟

                                    法  官  白承育
上列正本證明與原本無異。
如不服本判決，應於判決送達後20日內敘明上訴理由，向本院提
出上訴狀 (應附繕本) ，上訴於臺灣高等法院。其未敘述上訴理
由者，應於上訴期間屆滿後20日內向本院補提理由書「切勿逕送
上級法院」。
                                    書記官  馬韻凱
中　　華　　民　　國　　111 　年　　2 　　月　　11　　日
附表一（金額單位均為新臺幣）：
 編號 犯罪事實        罪名及宣告刑  被告 販賣對象 時間 地點 聯繫方式 毒品種類及數量 交易金額  1 甲○○ 丙○○ 110年7月10日10時12分許。 新北市板橋區仁愛路49巷口。 使用丁○○之手機與丙○○聯絡。 重量不詳之第二級毒品甲基安非他命1小包。 1,000元。 甲○○販賣第二級毒品，累犯，處有期徒刑伍年陸月。未扣案之犯罪所得新臺幣壹仟元沒收，如全部或一部不能沒收或不宜執行沒收時，追徵其價額。 2 丁○○ 黃允皇 110年7月2日0時11分許。 新北市○○區○○街00號12樓。 以附表五編號1所示手機聯繫。 0.3公克之甲基安非他命 500元 丁○○販賣第二級毒品，處有期徒刑伍年貳月。扣案如附表五所示之物均沒收；未扣案之犯罪所得新臺幣伍佰元沒收，如全部或一部不能沒收或不宜執行沒收時，追徵其價額。 3 丁○○ 黃允皇 110年7月5日1時15分許 同上。 以附表五編號1所示手機聯繫。 0.3公克之甲基安非他命 500元 丁○○販賣第二級毒品，處有期徒刑伍年貳月。扣案如附表五所示之物均沒收；未扣案之犯罪所得新臺幣伍佰元沒收，如全部或一部不能沒收或不宜執行沒收時，追徵其價額。 4 丁○○ 黃允皇 110年7月7日10時52分許 同上。 以附表五編號1所示手機聯繫。 0.3公克之甲基安非他命 500元 丁○○販賣第二級毒品，處有期徒刑伍年貳月。扣案如附表五所示之物均沒收；未扣案之犯罪所得新臺幣伍佰元沒收，如全部或一部不能沒收或不宜執行沒收時，追徵其價額。 5 丁○○ 丙○○ 110年7月15日19時許 同上。 不詳手機。 重量不詳之甲基安非他命 3,000元 丁○○販賣第二級毒品，處有期徒刑伍年陸月。未扣案之犯罪所得新臺幣叁仟元沒收，如全部或一部不能沒收或不宜執行沒收時，追徵其價額。 6 丁○○ 周朝君 110年3月29日至30日 同上。 以附表五編號1所示手機聯繫。 1公克之甲基安非他命 3,000元 丁○○販賣第二級毒品，處有期徒刑伍年肆月。扣案如附表五所示之物均沒收；未扣案之犯罪所得新臺幣叁仟元沒收，如全部或一部不能沒收或不宜執行沒收時，追徵其價額。 7 丁○○ 周朝君 110年5月7日7時21分許 同上。 以附表五編號1所示手機聯繫。 1公克之甲基安非他命 3,000元 丁○○販賣第二級毒品，處有期徒刑伍年肆月。扣案如附表五所示之物均沒收；未扣案之犯罪所得新臺幣叁仟元沒收，如全部或一部不能沒收或不宜執行沒收時，追徵其價額。 8 丁○○ 周朝君 110年5月10日3時11分許 同上。 以附表五編號1所示手機聯繫。 1公克之甲基安非他命 3,000元 丁○○販賣第二級毒品，處有期徒刑伍年肆月。扣案如附表五所示之物均沒收；未扣案之犯罪所得新臺幣叁仟元沒收，如全部或一部不能沒收或不宜執行沒收時，追徵其價額。 9 丁○○ 周朝君 110年6月20日15時43分許 同上。 以附表五編號1所示手機聯繫。 1公克之甲基安非他命 3,000元 丁○○販賣第二級毒品，處有期徒刑伍年肆月。扣案如附表五所示之物均沒收；未扣案之犯罪所得新臺幣叁仟元沒收，如全部或一部不能沒收或不宜執行沒收時，追徵其價額。 10 丁○○ 甲○○ 110年5月6日20時47分許 同上。 不詳手機。 0.5公克之甲基安非他命 1,000元 丁○○販賣第二級毒品，處有期徒刑伍年肆月。未扣案之犯罪所得新臺幣壹仟元沒收，如全部或一部不能沒收或不宜執行沒收時，追徵其價額。 11 丁○○ 甲○○ 110年6月13日16時許 同上。 不詳手機。 重量不詳之甲基安非他命 500元。 丁○○販賣第一級毒品，處有期徒刑拾伍年肆月。未扣案之犯罪所得新臺幣壹仟元沒收，如全部或一部不能沒收或不宜執行沒收時，追徵其價額。       重量不詳之海洛因 500元。  12 丁○○ 甲○○ 110年6月22日11時24分許 同上。 不詳手機。 重量不詳之海洛因 2,000元。 丁○○販賣第二級毒品，處有期徒刑拾伍年陸月。未扣案之犯罪所得新臺幣貳仟元沒收，如全部或一部不能沒收或不宜執行沒收時，追徵其價額。 
附表二：
編號 犯罪事實       罪名及宣告刑  購買對象  購買毒品種類及數量 交付時間 交付地點   1 不詳  重量不詳之海洛因。 110年6月5日20時15分許。 新北市○○區○○街00號12樓。  丁○○犯幫助施用第一級毒品罪，處有期徒刑柒月。 
附表三：
編號 通訊監察譯文 備註 1  通訊監察譯文代號E3、E4，A為被告甲○○、B為丙○○。 2  通訊監察譯文代號E6、E7，A為被告丁○○、B為丙○○。 3  通訊監察譯文代號D1，A為被告丁○○、B為甲○○。 4  通訊監察譯文代號D14，A為被告丁○○、B為甲○○。 5  通訊監察譯文代號D15，A為被告丁○○、B為甲○○。 6  通訊監察譯文代號D12，A為被告丁○○、B為甲○○。 
附表四：
編號 前案紀錄 執行情形 1 因施用第一級毒品案件，經本院以105年度審訴字第1548號判決判處有期徒刑10月確定。 經本院106年度聲字第697號裁定定應執行有期徒刑1年5月確定（下稱甲案）。 2 因施用第一級毒品案件，經本院以105年度審訴字第810號判決判處有期徒刑10月確定，上訴後，經臺灣高等法院105年度上訴第2504號判決駁回確定。  3 因施用第二級毒品案件，經本院以106年度簡字第4876號判決判處有期徒刑6月確定。 接續甲案執行，並於107年8月9日假釋出監，於107年11月23日縮刑期滿假釋未經撤銷，視為已執行完畢。 
附表五：
編號 扣案物品名稱、數量 1 IPHONE手機1支（IMEI：000000000000000）。 2 分裝袋2包。 3 磅秤1台。 
附錄本案論罪科刑法條全文：
毒品危害防制條例第4條
製造、運輸、販賣第一級毒品者，處死刑或無期徒刑；處無期徒
刑者，得併科新臺幣三千萬元以下罰金。
製造、運輸、販賣第二級毒品者，處無期徒刑或十年以上有期徒
刑，得併科新臺幣一千五百萬元以下罰金。
製造、運輸、販賣第三級毒品者，處七年以上有期徒刑，得併科
新臺幣一千萬元以下罰金。
製造、運輸、販賣第四級毒品者，處五年以上十二年以下有期徒
刑，得併科新臺幣五百萬元以下罰金。
製造、運輸、販賣專供製造或施用毒品之器具者，處一年以上七
年以下有期徒刑，得併科新臺幣一百五十萬元以下罰金。
前五項之未遂犯罰之。
毒品危害防制條例第10條
施用第一級毒品者，處六月以上五年以下有期徒刑。
施用第二級毒品者，處三年以下有期徒刑。